臺灣板橋地方法院刑事判決　　　　　　　　　　　　　九十年度交易字第四三三號
　　公　訴　人　臺灣板橋地方法院檢察署檢察官
　　被　　　告　壬○○
右列被告因公共危險等案件，經檢察官提起公訴（八十九年度偵字第一五○七八號）
，本院判決如左：
    主  文
壬○○不能安全駕駛動力交通工具而駕駛，處有期徒刑貳月，如易科罰金以佰元折
算壹日；又因過失傷害人，處有期徒刑肆月，如易科罰金，以參佰元折算壹日；應執
行有期徒刑伍月，如易科罰金，以參佰元折算壹日。
    事  實
一、壬○○曾於民國八十八年間，因懲治盜匪條例案件，經判處有期徒刑七年七月，
    經上訴至最高法院後駁回確定，自八十九年八月二十九日起送監執行，現仍執行
    中（未構成累犯）。其於八十九年八月四日凌晨，與友人相約在臺北縣土城市○○路○段八十七號之「大土城保齡球館」之二樓唱歌、飲酒，壬○○於聚會間飲
    用數瓶罐裝啤酒後，明知其身體之思考、應變、平衡等生理狀態，已達於不能安
    全駕駛動力交通工具之情形下，仍於同日上午六時五十分許，駕駛其所有之車牌
    號碼ＭＤ－六二五七號自用小客車，搭載共同聚會之友人丁○○、丙○○、鍾仁
    祥、己○○、庚○○返家，而沿臺北縣土城市○○路由三峽往板橋方向行駛，於
    途經興城路與慶安街四十五巷口處，本欲左轉慶安街四十五巷，適乙○騎乘其所
    有之車號ＯＸＵ－一一○號重型機車，至慶安街四十五巷內下車發送報紙，壬○○因酒後意識不清，一時失控撞倒乙○停放路邊之機車，後又誤打倒車檔，而又
    倒車撞擊正在發送報紙之乙○，致乙○受有左手遠端尺骨骨折、胸挫傷、四肢多
    處外傷、左膝裂傷等傷害，嗣壬○○又駕車向前衝撞停放在該處之四部小客車及
    二部重型機車始停下。經警到場處理時，對壬○○作酒精濃度測試時，發現其呼
    氣所含酒精濃度達零點八一毫克，並訊悉上情。
二、案經被害人乙○訴由臺北縣警察局土城分局報請臺灣板橋地方法院檢察署檢察官
    偵查起訴。
    理  由
一、訊據被告壬○○矢口否認犯有右揭犯行，辯稱：當時伊已喝醉無法駕駛，故將車
    輛交由丁○○駕駛，在警察局時因為要替丁○○頂罪，且伊係車主，覺得自己也
    有責任，所以才承認自己為駕駛人，實際上駕駛人為丁○○云云。惟查：
  (一)右揭犯罪事實，業據被告於警訊及本署第一次、第二次偵查中均坦承不諱，且被
    告並於警訊中係先陳稱：在事故現場，因為要替丁○○頂罪，故承認自己為肇事
    駕駛，但後來酒醒才知事態嚴重，要向警察坦白丁○○才是真正駕駛人云云。後
    經警立即聯絡丁○○前來對質，被告始又改口承認犯行，並供承：是酒醒後一時
    害怕，而推責予丁○○，但又怕誣陷丁○○會使良心不安，所以決定坦承等語（
    均見八十九年八月四日警訊筆錄），核與當時現場處理之員警即證人戊○○所述
    ：我在現場處理時，被告就承認開車肇事，但乙○之大哥在警局一直說是由丁○○開車，所以被告又否認，等將丁○○找來，被告才承認開車等語相符（見臺灣
    板橋地方法院檢察署八十九年九月八日訊問筆錄）。足見被告警訊中之自白應係
    出於真意。而被告至偵查中本亦坦承不諱（見臺灣板橋地方法院檢察署八十九年
    八月五日、八十九年九月八日訊問筆錄），惟因告訴人乙○於八十九年八月二十
    五日庭訊時，向檢察官表示真正駕駛人應係丁○○，被告乃自八十九年十二月二
    十二日訊問期日起，翻稱真正肇事人為丁○○。是被告翻異前詞，當係見機附和
    之卸詞，自不足採。
  (二)證人丁○○至警局對質時，陳稱：車禍發生前，車上之相關位置為駕駛座：壬○○、副駕駛座：丙○○及一位女子、後座左邊：丁○○、後座中間：坐
    有二位女子、後座右邊：癸○○等語，核與證人庚○○（八十九年八月四日警
    訊筆錄）、癸○○（臺灣板橋地方法院檢察署八十九年九月八日）、己○○、丙○○（見本院九十年九月二十五日訊問筆錄）所述相關座次大致相符。且被告於
    警訊中，經丁○○前來對質後，亦曾供認當時之座次，核與前揭證人所述相符（
    見八十九年八月四日第二次警訊筆錄）。而其中被告壬○○、丁○○、丙○○、
    癸○○四人本均熟悉，丙○○、癸○○當不致僅為偏坦丁○○，而一致誣陷被告
    壬○○於罪。且縱丙○○、癸○○存有偏私而故為虛偽陳述，則豈會所述內容均
    與證人己○○、庚○○所述相符，且就座次之分布亦均詳指一致。足見被告於警
    、偵中自白犯罪，應與事實相符而堪信為真實。證人丁○○、己○○、丙○○、
    癸○○、庚○○所言，亦係就事實而為陳述，應堪採信。
  (三)又告訴人乙○雖陳稱當日駕車者，係丁○○而非被告，現場亦有甲○○、辛○○
    目睹等語，惟告訴人乙○陳稱：當時我被撞兩次，第一我正在抽報紙，他先撞上
    我機車，我往慶安街四十五巷跑，他倒車以後又往慶安街方向衝，就撞上了我，
    我看到駕駛是丁○○，我當時與他距離約四、五十公尺等語（見臺灣板橋地方法
    院檢察署八十九年八月二十五日訊問筆錄）。則告訴人實際被撞時，係被告倒車
    之狀態，告訴人應無法辨識真正駕駛人型貌，至於後來該車撞停於巷口時，已距
    告訴人四、五十公尺，則告訴人憑此距離透過車窗所見，是否會對駕駛人錯指，
    自非無疑。而證人辛○○雖證稱：其並沒有認清楚駕駛者之臉，但是在警局所見
    到之壬○○、丙○○、癸○○，均非現場見到之駕駛人等語（見本院九十年九月
    二十五日訊問筆錄），惟被告與丁○○不論體型、身高及臉型、髮型均極相似，
    有照片八張在卷可證（見偵查卷第四十七頁），是告訴人及證人辛○○誤認真正
    駕車人，亦屬可能。而證人甲○○雖亦在場，但並未看清駕駛者，亦據詳陳在卷
    。是自無由使被告據告訴人及證人辛○○、甲○○不甚清析之印象，為脫罪之卸
    詞。
  (四)另被告雖經法務部調查局實施測謊結果，認其稱（一）案發時係由其駕車（二）
    案發時丁○○未駕車，經測試呈情緒波動之反應，研判有說謊，固有該局八十九
    年十一月二十四日（八九）陸（三）字第八九○八九五一九號鑑定通知書一紙附
    卷可稽。然測謊鑑定並非用以判斷受測人所說言語是否真實，而係透過測量受測
    人於接受問答時脈搏、呼氣、皮膚電阻、血壓等反應，以判斷受測人對於事件之
    關心程度。是以受測人對該事件涉入、參與或認識之程度，以及施測時之環境、
    受測人情緒、壓力等，均會影響受測結果。而本件被告受測前，曾於警察局與丁○○就何人為真正駕駛人行對質訊問程序，已據載述如前。而警局本係以被告壬○○涉犯過失傷害、公共危險、誣告為由，而移送本案，雖其誣告部分之罪嫌後
    經檢察官為不起訴處分，然其於受測謊鑑定當時，既仍在誣告罪嫌偵查中，其對
    於施測人員訊及：「案發時是否駕車」、「案發時丁○○未駕車」等問題，自有
    相當之利害關係及關心程度，是其施測後程情緒波動反應，應非意外，而不能憑
    此認定被告說謊，反認為其有意迴護丁○○而自攬罪行。
  (五)綜上所述，本案既經當時同車證人丁○○、己○○、丙○○、癸○○、庚○○、
    證述明確，核與被告於警、偵中之自白相符，又證人戊○○足證被告自白為實。
    且與卷附酒精測試紀錄表、刑法第一百八十五條之三案件測試觀察紀錄表及台北
    縣警察局舉發違反道路交通管理事件通知單影本、道路交通事故調查報告表各一
    紙、車禍現場照片十張所示情形相符。而按汽車駕駛人有飲用酒類或其他類似物
    後其吐氣所含酒精濃度超過每公升○點二五毫克或血液中酒精濃度超過百分之○
    點○五以上之情形者，不得駕車，道路交通安全規則第一百十四條第二款定有明
    文。被告飲酒後，其呼氣酒精濃度高達每公升○點八一毫克，且意識不清，竟猶
    駕車致生本件事故，其有過失甚為明確。又告訴人因被告之過失行為，受有左手
    遠端尺骨骨折、胸挫傷、四肢多處外傷、左膝裂傷等傷害，有亞東紀念醫院診斷
    證明書一紙在卷為據，足認被告之過失行為與告訴人所受傷害間，有相當因果關
    係，綜上事證明確，被告犯行堪以認定，應依法論處。
二、核被告所為，係犯刑法第二百八十四條第一項前段之過失傷害罪，及同法第一百
    八十五條之三之公共危險罪。被告酒醉駕車致生本件事故，因而致告訴人受傷，
    應依道路交通管理處罰條例第八十六條第一項加重其刑。被告所犯上開二罪間，
    犯意各別，行為互殊，應分論併罰。爰審酌被告曾於八十八年間，因懲治盜匪條
    例案件，經判處有期徒刑七年七月，經上訴至最高法院後駁回確定，自八十九年
    八月二十九日起送監執行，現仍執行中，有臺灣高等法院檢察署刑案紀錄簡覆表
    在卷為據，雖於本件未構成累犯，惟顯見其不知檢束行止，猶嗜酒駕車。又被告
    矢口否認犯行，且其遲未賠償告訴人所受傷害，並衡其犯罪所生危害、手段等一
    切情狀，量處如主文所示之刑。又刑法第四十一條業於九十年一月四日經立法院
    修正通過，並經總統於九十年一月十日公布，而於同年一月十二日生效施行，其
    修正條文為：「犯最重本刑為五年以下有期徒刑以下之刑之罪，而受六個月以下
    有期徒刑或拘役之宣告，因身體、教育、職業、家庭之關係或其他正當事由，執
    行顯有困難者，得以一元以上三元以下折算一日，易科罰金。但確因不執行所宣
    告之刑，難收矯正之效，或難以維持法秩序者，不在此限。」「併合處罰之數罪
    ，均有前項情形，其應執行之刑逾六月者，亦同」，核與修正前刑法第四十一條
    相較，修正後條文顯較有利於被告，故本件於宣告如主文所示刑外，並適用修正
    後刑法第四十一條第一項前段規定，諭知易科罰金之折算標準。
據上論斷，應依刑事訴訟法第二百九十九條第一項前段、刑法第二條第一項前段、第
一百八十五條之三、第二百八十四條第一項前段、第五十一條第五款、第四十一條第
一項前段，道路交通管理處罰條例第八十六條第一項，罰金罰鍰提高標準條例第一條
前段、第二條，判決如主文。
本案經檢察官徐名駒到庭執行職務。
中      華      民    國    九十一    年      一      月      四      日
                                  臺灣板橋地方法院交通法庭
                                          法  官  林漢強
右正本證明與原本無異。
如不服本判決，應於判決送達後十日內，向本院提出上訴狀。
                                          書記官  黃大千
中      華      民      國    九十一    年      一      月      四      日
附錄本件論罪科刑所用法條全文：
刑法第一百八十五條之三
服用毒品、麻醉藥品、酒類或其他相類之物，不能安全駕駛動力交通工具而駕駛者，
處一年以下有期徒刑、拘役或三萬元以下罰金。
刑法第二百八十四條
因過失傷害人者，處六月以下有期徒刑、拘役或五百元以下罰金，致重傷者，處一年
以下有期徒刑、拘役或五百元以下罰金。
從事業務之人，因業務上之過失傷害人者，處一年以下有期徒刑、拘役或一千元以下
罰金，致重傷者，處三年以下有期徒刑、拘役或二千元以下罰金。
